【裁判字號】    88,訴,1545
【裁判日期】    891226
【裁判案由】    毒品危害防制條例
【裁判全文】
台灣高雄地方法院刑事判決                        八十八年度訴字第一五四五號
    公  訴  人  臺灣高雄地方法院檢察署檢察官
    被      告  戊○○
    指定辯護人  本院公設辯護人丁○○
右列被告因毒品危害防制條例案件，經檢察官提起公訴（八十八年度偵字第九四九號
、第五三二三號）
    主  文
戊○○連續幫助施用第二級毒品，累犯，處有期徒刑拾月。
扣案之安非他命貳包（驗餘毛重共零點玖柒公克）沒收銷燬之。
    事  實
一、戊○○綽號「阿堯」及「阿耀」，前曾因違反槍砲彈藥刀械管制條例案件，經本
    院以八十三年訴字第一八七五號判決處有期徒刑八月確定，民國八十三年八月二
    十九日入監執行，至八十四年三月二十三日縮刑期滿；復因違反麻醉藥品管理條
    例案件，經本院以八十四年易字第三五五八號判決處有期徒刑五月確定，自八十
    六年十二月四日起執行，指揮書執畢日期為八十七年五月三日。詎其仍不知悔改
    ，自八十七年十月間某日起至同年十二月間為止，基於幫助他人施用第二級毒品
    安非他命之概括犯意，連續七至八次與丙○○；五至六次與綽號「小純」、「小
    魔女」之乙○○合資購買安非他命，每次各出資新台幣（下同）二千元至八千元
    不等，相約在戊○○位於高雄市○○○路一七三號住處附近，再一同至高雄市○○路，由戊○○出面向年籍姓名不詳綽號「小寶」之男子購買安非他命，戊○○
    再將其所購得之安非他命依出資比例分配或均分，藉以幫助丙○○及乙○○二人
    施用毒品安非他命（丙○○及乙○○二人施用第二級毒品部分之犯行，分別經裁
    定送觀察、勒戒）。嗣丙○○因施用毒品案件，於八十七年十二月三十日凌晨零
    十四時五分許，在台南市○○路一０九二巷二七弄二七號為警查獲，供陳毒品之
    來源，而於同日下午四時許，以行動電話號碼0000000000號與戊○○
    聯絡，相約在高雄市○○○路一七三號附近，因戊○○利用該大樓監視系統察覺
    有員警埋伏而拒不開門，並於十二月三十一日凌晨四時三十分許，利用繩索自九
    樓逃往三樓陽台，為該住戶報警查獲，並於其所居住之高雄市○○○路一七三號
    九樓二室門內扣得安非他命二包（驗後毛重零點九七公克）。
二、案經台南市政府警察局第五分局報告臺灣台南地方法院檢察署檢察官呈請台灣高
    等法院檢察署核轉台灣高雄地方法院檢察署檢察官偵查起訴。
    理  由
一、被告戊○○對於右揭犯罪事實除否認扣案之安非他命為其所有之外，均坦承不諱
    ，核與證人丙○○及乙○○於偵查及本院調查時所供證之內容大致符合，復有扣
    案之安非他命二包（驗前毛重一點零二公克，驗餘毛重零點九七公克）可資佐證
    ，而上開疑似安非他命晶體經送高雄醫學院附設中和紀念醫院鑑驗結果，確為甲
    基安非他命，有該院八十八年一月二十六日編號號Ｐ0000000號檢驗報告
    單在卷可佐，是被告自白核與事實相符，堪予採信。又被告因施用安非他命案件
    ，經八十八年度毒聲字第二九三八號裁定送觀察、勒戒後，為臺灣高雄地方法院
    檢察署檢察官以八十八年度偵字第九四九號不起訴處分書為不起訴處分，而證人
    丙○○及乙○○亦因施用第二級毒品安非他命案件，分別經臺灣台南地方法院以
    八十八年毒聲字第一六八四號、第一三六０號裁定送觀察勒戒，有臺灣高等法院
    被告全國前案紀錄表三份在卷可按。至被告辯稱扣案之安非他命非其所有，係員
    警於其住處門外查獲，然扣案之安非他命為被告所有之事實，非但為被告於警訊
    中自承不諱，復經證人即當日到場逮捕被告之警員鄭鴻盈證稱該安非他命係於被
    告住處之門內查獲無訛，加以本院審諸被告住處同樓曾有四戶住家，有被告所提
    供之相片六紙在卷足參，被告所指之門口為同樓層住戶之共用空間，而安非他命
    為毒品，依法不得持有，且扣案安非他命驗前毛重一點零二公克，具有一定之價
    值，持有之人應妥為保管而不致同時將二包安非他命遺落在被告門前，被告所辯
    應係卸責之詞，不足採信。本件事證明確，被告犯行洵堪認定，應依法論科。
二、核被告所為，係犯毒品危害防制條例第十條第二項、刑法第三十條第一項之幫助
    施用第二級毒品罪。被告幫助他人施用毒品安非他命前後持有安非他命之低度行
    為，應為幫助施用毒品安非他命之高度行為所吸收，不另論擬。公訴意旨雖認被
    告自八十七年十月間起，即以每包二千元至八千元不等之代價販賣安非他命予乙○○及丙○○，因認被告此部分所為應依毒品危害防制條例第四條第二項之販賣
    第二級毒品罪處斷。本件公訴人認被告涉有前揭販賣第二級毒品之犯行，無非係
    認被告辯詞前後不一而與證人乙○○及丙○○所為之陳述有異，推定被告所辯不
    足採，而證人所言係維護被告之詞，並以證人丙○○及乙○○於警訊中之證詞、
    扣案之安非他命二包及被告與曾某及陳女之電話通聯譯文為其論斷之依據為其論
    據。訊據被告雖不否認曾分別多次與丙○○及乙○○合資，由其出面向綽號「小
    寶」之人購買安非他命之事實，惟均堅詞否認涉有起訴書所載之販賣毒品犯行，
    辯稱：伊係渠等共同出資，由其出面代向綽號「小寶」之人購買毒品安非他命，
    再將安非他命分給其二人。經查：
  (一)證人丙○○於警訊時固稱：伊曾向被告購買過安非他命八次，每次約以三千、五
    千或八千元不等之金額購得云云；而證人乙○○於警訊時亦稱：伊自八十七年十
    月底起，以每次二千元之代價向被告購買安非他命，前後共買十幾次云云。然證
    人丙○○嗣於偵訊時已稱：「（他是幫你買毒品嗎？）是，買的資金是我倆合出
    」、「（所謂共同出錢何意？）錢不夠，找他共同出，或拿回來每人分一半」（
    見八十八年二月九日偵查筆錄），其於本院調查時復稱：「（安非他命如何取得
    ？）是我請戊○○幫我買的」、「共七、八次，前後四、五個月」、「我都是打
    電話『0000000000』給他，約在六合二路附近，我先拿錢給他，一起
    到三民路附近拿貨」、「有時候錢不夠，我們會共同出錢一起開車去三多路（更
    正先前說之三民路）買毒品回來六合二路一起吸食，因為我有工作所以為了感謝
    他幫我買，如果他自己沒有買的話，我會分一點給他」、「（合買方式？）湊足
    八千元買三點七五公克，通常我都付一半以上的錢，但為了感謝他幫我買，我都
    取一半的量或共同吸食」（均見本院八十九年六月十六日及十七日筆錄）；又證
    人乙○○嗣於偵查中證稱：「我出二千元與戊○○，叫他去向他朋友拿，謝某出
    多少我不知」、「（何時向謝某要貨？方法？）八十七年十月，謝某在是中一路
    與七賢路口浪漫佳人ＫＴＶ當少爺，有一次無意間提起，即合夥湊錢買毒品」、
    「（謝某合資出多少？）他大約出二千」（見八十八年三月十九日偵查筆錄），
    其於本院調查時證稱：「（如何合買？）如果錢多的話我們每人出二千元或一千
    元不等，三個人一起去找藥頭，通常是丙○○來找我，我們一起開車到高雄找戊○○找藥頭」、「合買是因為我不知道哪裡可以買到安非他命，我每次都跟丙○○一起去」、「（價錢如何算？）我每次出錢和他們一樣，拿回來後分成三等分
    ，有時候他們前不夠我會出多一點」、「（被告是否多分一點？）因他是帶路的
    ，有時候我們會分他多一點，但不是每一次」、「有時候戊○○沒時間等我們，
    就會把貨放在七賢路的泡沫紅茶店我們再去拿，錢已先給他了」、「（通聯內容
    ）是我要請他去調貨，但並非隨時都有，所以要先打電話，有時候錢拿去了好幾
    天才有貨，向這種情況他會把貨放在泡沫紅茶店」（見本院八十九年七月十一日
    筆錄）。是證人丙○○及乙○○於偵查或本院調查時所證述之內容與警訊筆錄記
    載內容已有歧異，警訊筆錄之內容是否可採，即非無疑。又證人即警員鄭鴻盈證
    稱：係自通聯譯文判斷丙○○係向被告購買毒品，才請曾某帶同查獲被告（見本
    院八十九年六月十六日筆錄）。而自前揭證人丙○○及乙○○之證詞觀之，渠等
    於同一日之供詞中，既表示係向被告購買安非他命，又表示係合資購買，顯見證
    人對於毒品危害防治條例所指知「販賣」與渠等所稱之「合資購買」有何不同並
    不瞭解，渠等既已供承係與被告合資，託由被告出面購買安非他命，再依出資比
    例分配安非他命等情無誤，依一般人之通常觀念，亦可能將此稱為「購買」，自
    難以其等於警訊時供稱「購買」，即認被告係「販賣」安非他命，是證人丙○○
    及乙○○於警訊時所為之證詞既有瑕疵可指，自難遽以認定被告涉有販賣毒品之
    犯行。
  (二)再衡諸常情，證人丙○○、乙○○與被告僅係普通朋友，既無何利害關係可言，
    其等實無甘冒偽證之罪責，故意曲詞迴護被告之必要。且其等於本院調查時所供
    證之內容，核與被告所辯情節大致相符，被告所辯上情與證人丙○○及乙○○所
    述內容互核相符，堪予採信。至被告與證人就合資購買安非他命就各人出資金額
    及合資購買之程序等細節，在供述上雖有些許出入，然此或因時間經過太久，致
    使被告等人對確切詳情記憶模糊所致，或因合資購買之次數過多而每次情況未盡
    相同，或因各人敘述事實角度不同所致，已難遽以認定證人於偵查及審理中所述
    內容係出於迴護被告。再者，販賣毒品係以意圖營利為其要件，否則即無販賣可
    言，惟被告有無營利意圖，仍應有其他積極證據以資證明，尚不得以推測或擬制
    方法逕予推定，本件證人既表示有時係因被告前不夠出資較少，為感謝伊帶路才
    多分一些給他，並非每次如此，足見被告幫助購買毒品應因其自己亦需施用而與
    丙○○或乙○○合資，並非為營利之意圖，而自通聯譯文雖可見丙○○及乙○○
    欲自被告取得毒品，然被告將自己持有之毒品售予證人，抑或要帶同渠等一起去
    購買，以及渠等間是否合資則不得而知，是亦不足為被告確有販賣安非他命與丙○○及乙○○之直接證據，既無積極證據足資證明被告有賺取差價或從中抽取安
    非他命供己施用之情事，自難認定被告有何販賣之行為。另被告為警逮捕當日用
    以發覺員警埋伏之監視器係該大樓住戶均具備之監視系統，業經證人即查獲之員
    警甲○○到場勘驗屬實並製有查訪紀錄一紙在卷足憑，又扣案之安非他命二包，
    合計驗前毛重僅一點零二公克重一點，而被告為警查獲後所採尿液送驗結果呈甲
    基安非他命陽性反應，亦有高雄醫學院附設中和紀念醫院八十八年三月二十九日
    編號00000000尿液檢驗報告附卷足參，顯見被告確有施用安非他命，其
    既有施用安非他命之習，扣案為數不多之毒品供被告施用亦未違常情，是被告所
    辯上情與事實相符，堪予採信，是被告與證人丙○○及乙○○多次合資購買安非
    他命之事實，已堪認定。
  (三)綜核上情，足見被告係與丙○○及乙○○共同出資，而由被告幫忙出面代向綽號
    「阿寶」之男子購買安非他命，再依各人出資比例將所購得之毒品安非他命直接
    轉交予其二人，以供渠等施用，被告本身既未獲利益，復無意取得安非他命所有
    權之意思，是其所為應係幫助丙○○及乙○○等人施用安非他命之幫助施用行為
    ，而非販賣，核與販賣第二級毒品罪之構成要件有間，公訴意旨認被告此部分所
    為係犯販賣毒品之犯行，即有未洽，而應論以幫助施用第二級毒品罪；惟此部分
    起訴之社會基本事實相同，而無礙於事實之同一性，爰依法變更起訴法條，合先
    敘明。又被告先後多次幫助施用毒品之行為，時間緊接，方法相同，觸犯構成要
    件相同之罪名，顯係基於概括犯意而為之，為連續犯，均應依刑法第五十六條規
    定，以一罪論並加重其刑。末查被告有事實欄所載之犯罪科刑情形，有臺灣高等
    法院被告全國前案紀錄表及臺灣高雄地方法院檢察署刑案紀錄簡覆表各乙份在卷
    可按，其於五年以內再犯最重本刑為有期徒刑以上之本罪，為累犯，應依刑法第
    四十七條之規定，遞加重其刑。再者，被告幫助施用第二級毒品部分之犯行，係
    其本於幫助之意思而實施施用第二級毒品構成要件以外之行為，為刑法第三十條
    第一項之幫助犯，應依同條第二項規定減輕其刑，並依法先加後減。且按施用毒
    品者，因具有「病患性犯人」之特質，為戒除其身癮及心癮，是毒品危害防制條
    例對施用毒品者之處置，原則上改為施以勒戒及強制戒治之處分，並於第二十條
    第一項、第二項規定，施用毒品者，檢察官應先將被告送勒戒處所觀察、勒戒，
    其期間不得逾一個月；經觀察、勒戒後，無繼續施用毒品傾向者，應由檢察官為
    不起訴處分；然被告係幫助丙○○及乙○○犯施用毒品之罪，為幫助犯，因犯幫
    助施用毒品罪之人，並非「病患性病人」，依該條例之立法目的及該犯行之性質
    以觀，並不適於觀察、勒戒，是就其幫助之犯行，自無從適用該條例觀察、勒戒
    之規定，且被告所犯前揭幫助他人施用毒品之犯行，與其本身所犯之施用毒品行
    為間，行為殊異、犯意各別，顯無裁判上一罪之關係可言，附此敘明。爰審酌被
    告之品行、生活狀況、其犯罪動機、目的、手段，幫助他人施用毒品之行為，影
    響國民健康甚鉅，與其犯罪後尚知坦承犯行、知所悔悟等一切情狀，量處如主文
    所示之刑。至扣案之安非他命二包（驗餘共毛重零點九七公克）係毒品危害防制
    條例所稱之第二級毒品，應依同條例第十八條第一項規定沒收銷燬之。
據上論斷，應依刑事訴訟法第二百九十九條第一項前段、第三百條，毒品危害防制條
例第十條第二項、第十八條第一項，刑法第十一條前段、第五十六條、第四十七條、
第三十條，判決如主文。
本案經檢察官高大方到庭執行職務
中      華      民      國    八十九    年     十二     月    二十六    日
                                  台灣高雄地方法院刑事第二庭
                                          法  官  卓立婷
右正本證明與原本無異。
如不服本判決，應於判決送達後十日內，向本院提出上訴狀。
                                           書記官    陳家宏
中    華    民    國      八十九      年      十二      月      二十八      日


司法院資訊處製作；財團法人民間司法改革基金會備份。
